臺灣南投地方法院刑事判決
111年度訴字第242號
公  訴  人  臺灣南投地方檢察署檢察官 
被      告  AU VAN KHOI（中譯名：歐文魁）




            MAI VAN SACH（中譯名：梅文淨）





            NGUYEN HONG NGOC（中譯名：阮宏玉）





            TRAN LOC SON（中譯名：陳立山）




上列被告等因違反森林法案件，經檢察官提起公訴（111 年度偵
字第2557號），被告等於準備程序中就被訴事實為有罪之陳述，
經告以簡式審判之旨，並聽取當事人之意見後，本院合議庭裁定
由受命法官獨任進行簡式審判程序，判決如下：
    主          文
AU VAN KHOI、MAI VAN SACH、NGUYEN HONG NGOC、TRAN LOC SO
N 均犯森林法第五十二條第三項、第一項第四款、第六款之竊取
森林主產物貴重木罪，均處有期徒刑壹年貳月，均併科罰金新臺
幣壹佰貳拾萬元，罰金如易服勞役，均以罰金總額與壹年之日數
比例折算。並均於刑之執行完畢或赦免後，驅逐出境。
扣案如附表所示之物，均沒收之。 
　　犯罪事實及理由
一、被告AU VAN KHOI （中譯名：歐文魁）、MAI VAN SACH（中
　　譯名：梅文淨）、NGUYEN HONG NGOC（中譯名：阮宏玉）、
　　TRAN LOC SON（中譯名：陳立山）所犯森林法第52條第3 項
　　、第1 項第4 款、第6 款之竊取森林主產物貴重木罪，係死
　　刑、無期徒刑、最輕本刑為3 年以上有期徒刑以外之罪，且
　　非高等法院管轄第一審案件，被告等於本院準備程序中，先
　　就被訴事實為有罪之陳述，經告知簡式審判程序之旨，並聽
　　取檢察官、被告等之意見後，本院合議庭裁定由受命法官獨
　　任進行簡式審判程序；又本案之證據調查，依刑事訴訟法第
　　273 條之2 之規定，不受同法第159 條第1 項、第161 條之
　　2 、第161 條之3 、第163 條之1 及第164 條至第170 條之
　　限制。
二、本案犯罪事實及證據，除證據部份應補充被告4 人於本院訊
　　問、準備程序及審理時之自白（見本院卷第36、136 、 201
　　、252 、262 頁）外，餘均引用起訴書之記載（如附件）。
三、論罪科刑之理由：
  ㈠核被告4 人所為，均係犯森林法第52條第3 項、第1 項第 4
　　款、第6 款之結夥二人以上為搬運贓物使用車輛竊取森林主
　　產物貴重木罪。而森林被害告訴書雖記載犯罪地點係在濁水
　　溪事業區第36林班地、為1632號土砂捍止保安林（見偵卷第
　　143 頁），惟警方偵查報告則認為竊取地點係在濁水溪事業
　　區第29、30林班地（見偵卷第283 頁），無從認定竊取地點
　　之確切位置，自難遽認竊取地點係在保安林，應予敘明。
　㈡次按，刑罰法令規定為結夥者，為必要之共同正犯，此為當
    然之解釋，判決書結論固應引用刑法第28條，但主文毋庸諭
    知共同字樣（最高法院69年度台上字第2948號判決要旨參照
    ）。被告4 人與同案被告盧帟如（另行審理），就本案犯行
　　有犯意聯絡及行為分擔，應依刑法第28條論以共同正犯；且
　　判決主文均毋庸諭知「共同」字樣。
　㈢本案竊取之森林主產物為臺灣扁柏、紅檜，均為貴重木，應
    依森林法第52條第3 項規定加重其刑。　　　　
　㈣爰審酌被告等均無曾因犯罪經法院判處罪刑確定，有臺灣高
　　等法院被告前案紀錄表在案足佐，其等夥同以不正方法竊取
　　森林主產物貴重木，非僅損害國家財產，並且破壞自然生態
　　，實屬可議，兼衡以其等於本院審理中終能坦承犯行、略見
　　悔意，竊取之木材均已扣案、領回（見警卷第197 、199 、
　　219 、220 頁），被告AU VAN KHOI 自述國中畢業之智識程
　　度，先前在工廠工作、家庭經濟情況勉持之生活狀況、被告
　　MAI VAN SACH自述高中畢業之智識程度，先前在工廠工作、
　　家庭經濟情況勉持之生活狀況、被告NGUYEN HONG NGOC自述
　　高中畢業之智識程度，先前在工廠工作、家庭經濟情況勉持
　　之生活狀況、被告TRAN LOC SON自述國小肄業之智識程度，
　　先前打零工維生、家庭經濟情況勉持之生活狀況（見本院卷
　　第263 頁），及其等各自之犯罪動機、目的、手段、情節、
　　所生危害、參與情節、竊取之貴重木材價值暨品行等一切情
　　形，就有期徒刑部分，量處如主文所示之刑（併科罰金部分
　　說明如下述㈤）。　　　
　㈤依目前司法實務判決對於原條文（森林法第52條）第1 項所
　　定「贓額」之解釋，多採最高法院關於贓額之認定與計算方
　　式，例如「所謂贓額係指其竊取之森林主、副產物之價額」
    （最高法院86年度台上字第6566號刑事判決理由參照），「
　　其贓額之計算，以原木山價為準，並不以交易價格之市價為
　　準」（最高法院81年度台上字第1758號刑事判決理由參照）
　　，「其贓額之計算，以原木山價為準，如係已就贓物加工或
　　搬運者，自須將該項加工與搬運之費用扣除計算」（最高法
　　院47年台上字第1095號、55年台上字第2234號刑事判決理由
　　參照）。依前揭判決意旨，贓額計算方式係以「原木山價」
　　，而非以交易價格之市價計算，無法於現今環境確切反映立
　　法期盼，並造成竊取森林主、副產物之實際經濟利益遠大於
　　風險成本，從而助長犯罪之情形，爰將第1 項序文以贓額倍
　　數計算罰金數額之方式，修正為明定罰金之最低額及最高額
　　，以遏阻不法行為。另第3 項後段併科罰金之規定併予刪除
　　（森林法第52條修正理由參照）。依此，審酌以上各情，就
　　被告等併科罰金部分併科如主文所示之罰金；再因併科罰金
　　數額縱以最高之折算標準3,000 元折算勞役1 日，已逾1 年
　　之日數（3,000 元× 365 日＝1,095,000 元），依刑法第42
　　條第5 項之規定，諭知罰金如易服勞役，以罰金總額與1 年
　　之日數比例折算。　
　㈥被告4 人均係越南籍之外國人，均受本案有期徒刑以上刑之
　　宣告，刑期非短，酌以其等分別係逃逸外勞、逾期停留（見
　　警卷第17、47、71、229 頁），如於刑之執行完畢或赦免後
　　，繼續居留我國境內，均有危害社會安全之虞，不宜使其等
　　續留我國境內，均依刑法第95條規定，諭知其等於刑之執行
　　完畢或赦免後，驅逐出境。
　㈦扣案如附表編號1 至4 所示之行動電話，分別係被告4 人所
    有、分別供其等與共犯聯絡所用（見警卷第14、39、68、90
　　頁、本院卷第262 頁），扣案如附表編號5 至9 所示之物，
　　係被告4 人共有、供其等本案犯罪所用（見本院卷第262 、
　　263 頁），均應依森林法第52條第5 項規定宣告沒收。至於
　　扣案之車牌號碼000-0000號自用小客車，乃同案被告盧帟如
　　駕駛、所有（見警卷第115 、221 頁），自應於盧帟如部分
　　論處是否宣告沒收，附此敘明。　　　　　　　
四、適用之法律：
　　刑事訴訟法第273 條之1 第1 項、第299 條第1 項前段、第
　　310 條之2 、第454 條第2 項。
五、如不服本判決，應於收受送達後20日內向本院提出上訴書狀
　　，並應敘述具體理由；其未敘述上訴理由者，應於上訴期間
　　屆滿後20日內向本院補提理由書（均須附繕本）。
本案經檢察官黃天儀提起公訴，檢察官廖秀晏、王晴玲到庭執行
職務。
中    華    民    國   111    年    10    月    25    日
                  刑事第五庭    法  官  張國隆
以上正本與原本無異。
如不服本判決，應於收受送達後20日內向本院提出上訴書狀，並
應敘述具體理由；其未敘述上訴理由者，應於上訴期間屆滿後20
日內向本院補提理由書（均須按他造當事人之人數附繕本）「切
勿逕送上級法院」。
告訴人或被害人如對於本判決不服者，應具備理由請求檢察官上
訴，其上訴期間之計算係以檢察官收受判決正本之日期為準。　　　　　　                      書記官  張馨方
中    華    民    國   111    年    10    月    25    日
附錄本案論罪科刑法條：
森林法第52條
犯第五十條第一項、第二項之罪而有下列情形之一者，處一年以
上七年以下有期徒刑，併科新臺幣一百萬元以上二千萬元以下罰
金：
一、於保安林犯之。
二、依機關之委託或其他契約，有保護森林義務之人犯之。
三、於行使林產物採取權時犯之。
四、結夥二人以上或僱使他人犯之。
五、以贓物為原料，製造木炭、松節油、其他物品或培植菇類。
六、為搬運贓物，使用牲口、船舶、車輛，或有搬運造材之設備
　　。
七、掘採、毀壞、燒燬或隱蔽根株，以圖罪跡之湮滅。
八、以贓物燃料，使用於礦物之採取，精製石灰、磚、瓦或其他
　　物品之製造。
九、以砍伐、鋸切、挖掘或其他方式，破壞生立木之生長。
前項未遂犯罰之。
第一項森林主產物為貴重木者，加重其刑至二分之一。
前項貴重木之樹種，指具高經濟或生態價值，並經中央主管機關
公告之樹種。
犯本條之罪者，其供犯罪所用、犯罪預備之物或犯罪所生之物，
不問屬於犯罪行為人與否，沒收之。
第五十條及本條所列刑事案件之被告或犯罪嫌疑人，於偵查中供
述與該案案情有重要關係之待證事項或其他正犯或共犯之犯罪事
證，因而使檢察官得以追訴該案之其他正犯或共犯者，以經檢察
官事先同意者為限，就其因供述所涉之犯罪，減輕或免除其刑。
附表：
編號 扣案物品名稱及數量 備註  1 門號0000000000號行動電話（含SIM 卡）1 支 AU VAN KHOI 所有  2 門號0000000000號行動電話（含SIM 卡）1 支 NGUYEN HONG NGOC所有  3 門號0000000000號行動電話（含SIM 卡）1 支 MAI VAN SACH所有  4 門號0000000000號行動電話（含SIM 卡）1 支 TRAN LOC SON所有  5 頭燈1 組（灰白色） 被告4 人共有  6 頭燈1 組（黃色） 同上  7 小鐮刀1 支 同上  8 背包（藍色） 同上  9 背包（黑色） 同上